【裁判字號】    95,婚,1189
【裁判日期】    951102
【裁判案由】    離婚等
【裁判全文】
臺灣臺中地方法院民事判決              95年度婚字第1189號
原      告  戊○○
訴訟代理人  梁基暉律師
被      告  乙○○
上列當事人間請求離婚事件，本院於民國九十五年十一月二日言
詞辯論終結，判決如下：
    主  文
准原告與被告離婚。
訴訟費用由被告負擔。
    事實及理由
壹、原告主張：兩造於民國八十三年四月十日結婚，婚後育有子
    女甲○○、丁○○及丙○○三人。惟婚後因被告婚後酗酒成
    性，經常在外呼朋引伴至家中喝酒，嚴重影響家庭生活，而
    被告喝酒後即藉酒裝瘋事，更甚者被告遇有不順或喝酒鬧事
    ，即以自殺方式要脅原告，原告不堪其擾，兩造因而於九十
    一年十月間協議分居，惟分居期間被告未知悔悟，兩造曾於
    九十二八月十九日至台中市西屯區公所聲請調解，再度協議
    ，被告因而書立切結書，切結戒酒，因被告未履行，雙方曾
    於九十三年五月四日書立離婚協議書，然被告拒絕辦理迄今
    。兩造分居已逾四年，兩造互無往來，既未共同生活，核被
    告所為，顯係對原告施以不堪同居之虐待，兩造婚姻已生破
    綻，可歸責於被告，有難以維持婚姻之重大事由，爰依民法
    第一千零五十二條第一項第三款及同條第二項之規定，擇一
    規定准予離婚等語。並聲明：如主文所示。
貳、被告則以：兩造婚姻關係存續中，兩造於九十一年開始分居
    ，分居後一個月，原告就將小孩帶回被告台南之家，之後就
    自己搬出去住，聯絡不上，打電話給原告，只要聽到被告的
    聲音，原告就把電話掛掉了，曾打電話到娘家，但是娘家的
    人不告訴原告的下落，分居開始迄今原告也不曾與被告聯絡
    過。兩造分居的原因是原告嫌被告的經濟狀況不好，協議書
    的內容是因為被告經濟能力不好，原告又逼，所以被告曾說
    過如果再逼就要自殺。切結書上戒酒的部分是希望原告為了
    小孩能回來團圓等語，資為抗辯。並聲明：原告之訴均駁回
    。
、得心證之理由
    本件應予審酌者，兩造間婚姻是否已生破綻？可歸責於何人
    ？
一、原告主張之事實，對據提出戶籍謄本正本乙份及協議書、切
    結書、離婚協議書各乙份（均為影本）為證。被告到庭後，
    不為爭執，惟辯稱：分居期間，被告多方尋找原告，惟原告
    避不見面，至於卷附協議書、切結書，雖為被告親自書立，
    惟係被告為達成全家團圓，應原告要求書立等語，惟未能提
    出反證，難認為真實，應以原告主張之事實為可採。
二、按民法第一千零五十二條第二項規定：有前項以外之重大事
    由，難以維持婚姻者，夫妻之一方得請求離婚，但其事由應
    由夫妻之一方負責者，僅他方得請求離婚。立法旨趣在符合
    現代多元化社會之需要，使裁判離婚之事由較富彈性，當婚
    姻破裂時，夫妻已無共同生活之實質時，即得請求離婚。又
    婚姻如有難以維持之重大事由，於夫妻雙方就該事由均需負
    責時，應比較雙方之有責程度，僅責任較輕之一方，得向責
    任較重之他方請求離婚，如雙方之有責程度相同，則雙方均
    得請求離婚，始符民法第一千零五十條第二項規定之立法本
    旨 (最高法院九十五年度第五次民事庭會議決議參照)。本
    件原告婚後酗酒成性，酒後即藉酒裝瘋鬧事，或遇事情不順
    ，即以自殺方式要脅原告，致兩造終告分居，於分居期間，
    未能戒除酒癮，雖經區公所調解，書立切結書，切結戒除酒
    癮，亦不改其酗酒習性，致兩造無法復合之事實，已如前述
    。任何人處於原告相同地位時，對於終日酗酒成性之丈夫，
    因酒精麻醉，動輒藉酒裝瘋，甚而以自殺相脅，均難期待繼
    續維持婚姻之意欲，兩造之婚姻關係已生嚴重障礙而破裂。
    依其情事，既係被告酗酒成習，顯係非可歸責於原告，是原
    告主張依民法第一千零五十二條第二項規定，以兩造間有難
    以維持婚姻之重大事由訴請離婚，為有理由，應予准許。本
    院既准原告離婚請求，其仍依民法第一千零五十二條第一項
    第三款規定請求離婚，為請求權競合，毋庸一一贅述，附為
    敘明。
肆、訴訟費用負擔的依據：民事訴訟法第七十八條。
中    華    民    國    95    年    11    月    2     日
                  家事法庭      法  官  陳學德
以上正本係照原本作成
如對本判決上訴須於判決送達後二十日內向本院提出上訴狀
中    華    民    國    95    年    11    月    2     日
                                書記官  黃雅青


司法院資訊處製作；財團法人民間司法改革基金會備份。
